臺灣高雄地方法院民事判決　　　　　　 92年度簡上字第441號
上　訴　人　 己○○
訴訟代理人　周中臣律師
　　　　　　黃錫耀律師
　　　　　　吳春生律師
　　　　　　吳俊昇律師
被上訴人　　戊○○
訴訟代理人　侯勝昌律師
　　　　　　陳正男律師
複代理人　　楊靖儀律師
上當事人間請求確認本票債權不存在事件，上訴人對於民國92年
11月27日本院岡山簡易庭91年度岡簡字第473 號第一審簡易判決
提起上訴，經本院於94年10月27日言詞辯論終結，判決如下：
  主  文
上訴駁回。
第二審訴訟費用由上訴人負擔。
  事實及理由
一、上訴人主張：被上訴人持有上訴人於民國89年1 月12日簽發
    、到期日為同年4 月20日、票號113852、票面金額新臺幣（
    下同）300 萬元、免除作成拒絕證書之本票1 紙（下稱系爭
    本票），向本院聲請強制執行，經本院以91年度票字第2721
    3 號裁定准予強制執行在案。惟系爭本票為被上訴人於89年
    1 月12日，與不詳姓名年籍之男子2 人，在高雄縣垃圾場附
    近，以上訴人強姦被上訴人為由，脅迫上訴人所簽發，本票
    債權原本即不存在。又系爭本票業經訴外人壬○○持向本院
    聲請強制執行，經本院以89年度票字第11608 號裁定准予強
    制執行在案，被上訴人事後重覆聲請，亦與法不合。為此，
    請求確認系爭本票債權不存在等語。原審判決上訴人全部敗
    訴，上訴人提起上訴，上訴聲明：廢棄原判決，確認系爭本
    票債權不存在。
二、被上訴人則以：先前雖曾委託壬○○以系爭本票聲請本院強
    制執行，然已撤回，且上訴人係因積欠被上訴人款項而簽發
    系爭本票，被上訴人並無脅迫情事等語資為抗辯。其答辯聲
    明：上訴駁回。
三、兩造不爭執事項：系爭本票係由上訴人簽發並交付予被上訴
    人，有系爭本票為證。
四、本件之爭點為兩造間就系爭本票是否有原因關係之債權債務
    關係存在？茲分述本院之判斷如下：
  (一)上訴人主張系爭本票乃受被上訴人脅迫所簽發，且未曾受領
    被上訴人所交付之款項一節，為被上訴人所否認，被上訴人
    並提出上訴人所簽立之借據、承諾書、系爭本票、兩造對話
    錄音譯文各1 份及附表所示支票6 張為證。經查：上訴人於
    第一審訴訟程序中已自認上開借據、承諾書上「己○○」署
    名之真正（見第一審卷宗第205 頁），於本院歷次調查程序
    亦未對此爭執，迄至本院94年10月27日審理時始否認上開署
    名之真正，然上開借據、承諾書上「己○○」署名之真正既
    經上訴人自認，上訴人復未能證明上開自認與事實不符，被
    上訴人亦不同意上訴人撤銷自認，從而自難認上訴人之上開
    自認業經撤銷，是上開借據、承諾書上「己○○」之署名乃
    上訴人所親為，堪以認定。又上開上訴人所親簽之借據、承
    諾書上已分別載明：「本人己○○因需用錢茲向戊○○小姐
    借新台幣參佰萬元正，當周轉金，本人開立本票壹張NO1138
    52面額新台幣參佰萬元正，另開立支票JCA0000000發票人子
    ○○先生面額新台幣參佰萬元正壹張，到期日89.7.30 以茲
    保證到期兌現，備註一雙方言明，支票兌現時，債權人應歸
    還本票壹張于借款人‧‧‧‧‧‧」、「本人己○○因無法
    兌現NO.JCA0000000 高企六盒分行支票壹張、面額參佰萬元
    正，延至89.8兌現，‧‧‧‧‧‧PS經由銀行兌現，持票人
    應歸還本人己○○本票壹張面額參佰萬元正。」等語，則自
    上開借據、承諾書之內容觀之，已足認被上訴人確有借款30
    0 萬元予上訴人及上訴人有未依借據兌現支票之情事。另參
    以被上訴人先前向上訴人催討債務時，上訴人並未否認債務
    存在，且表示於2 天內會將300 萬元湊齊還清一節，有被上
    訴人提出之兩造對話錄音譯文附卷可稽（見本院卷第74頁）
    ，而上訴人於臺灣高雄地方法院檢察署89年度偵字第21426
    號告訴被上訴人與壬○○詐欺案件中，已承認上開對話錄音
    譯文內容確屬其與被上訴人之對話（見該偵查卷第123 頁背
    面），由此益足徵被上訴人確有借款300 萬元予上訴人，且
    上訴人已收受該筆款項。至上訴人主張係遭被上訴人脅迫而
    簽發系爭本票一節，未據上訴人提出任何足資證明之證據，
    自難採信。是以，被上訴人辯稱上訴人係因積欠被上訴人30
    0 萬元之借款債務而簽發系爭本票等語，堪信屬實。
  (二)再按匯票依背書及交付而轉讓，此於本票準用之，票據法第
    30 條 第1 項、第124 條分別定有明文，是本票之權利可依
    交付而轉讓自明。系爭本票由被上訴人交付予壬○○，由壬○○以持票人身分聲請准予強制執行，因上訴人為給付票款
    ，再由壬○○交付予被上訴人聲請准予強制執行，應非法所
    不許，是上訴人以系爭本票於91年間之准予強制執行裁定與
    89年間之准予強制執行裁定內容相同，主張系爭本票債權已
    不存在，尚屬無據。
  (三)至證人甲○○到庭證稱兩造有男女關係及兩造間不可能有債
    務關係等語，雖與證人乙○○、癸○○到庭證稱兩造間有曖
    昧關係等語、證人丙○○證稱兩造曾北上同住汽車旅館等語
    部分相符，然兩造是否有男女關係與兩造間是否有債務關係
    存在並無關連，且證人甲○○就兩造債務關係部分之證詞僅
    係個人推測之詞，亦與本院上開調查之結果不符，是證人甲○○、乙○○、癸○○、丙○○此部分之證詞，尚難採為有
    利於上訴人之證據。另證人甲○○證稱曾於88年3 月8 日與
    庚○○見面，以上訴人父親子○○之支票購買茶葉等語，及
    證人丁○○證稱曾參加被上訴人所召集之互助會等語，均難
    認與兩造間之債務關係有何關連，而不足採為有利於上訴人
    之證據。再者，上訴人雖聲請傳喚證人辛○○證明上訴人曾
    於88年2 月10日搭飛機前往花蓮、傳喚證人庚○○證明上訴
    人曾於88年3 月8 日以支票支付茶葉欠款，及傳喚證人丁○○證明上訴人並未標取被上訴人所召集之互助會，然本院認
    此部分之證據與本案並無何關連，且不足以影響上訴人確有
    積欠被上訴人300 萬元借款債務之認定，從而認為並無傳喚
    之必要，附此敘明。
五、綜上所述，上訴人係因積欠被上訴人300 萬元之借款債務而
    交付系爭本票，雖上訴人否認上開事實，但並未舉證以實其
    說，從而，上訴人訴請確認系爭本票債權不存在，為無理由
    ，不應准許。原審因而判決駁回上訴人之訴，並無不合，上
    訴意旨指摘原判決不當，求予廢棄改判，為無理由，應予駁
    回。
六、結論：，本件上訴為無理由，依民事訴訟法第436 條之1 第
    3 項、第449 條第1 項、第78條，判決如主文。
中　　華　　民　　國　　94　　年　　11　　月　　10　　日
                  民事第五庭審判長法　官　魏式璧
                                  法  官  方錦源
                                  法  官  黃悅璇
正本係照原本作成。
如不服本判決，得於收受本判決後二十日內向本院提出上訴。
中　　華　　民　　國　　94　　年　　11　　月　　10　　日
                                  書記官　董明惠
附表：
┌──┬───┬────┬────────┬─────┬────┐
│編號│發票人│發票日  │付款銀行        │票號      │票面金額│
├──┼───┼────┼────────┼─────┼────┤
│1   │子○○│89.07.30│高雄區中小企業銀│JCA0000000│300萬元 │
│    │      │        │行              │          │        │
├──┼───┼────┼────────┼─────┼────┤
│2   │子○○│89.07.15│寶島商業銀行前金│CA0000000 │50萬元  │
│    │      │        │分行            │          │        │
├──┼───┼────┼────────┼─────┼────┤
│3   │子○○│89.08.15│寶島商業銀行前金│CA0000000 │50萬元  │
│    │      │        │分行            │          │        │
├──┼───┼────┼────────┼─────┼────┤
│4   │子○○│89.09.15│寶島商業銀行前金│CA0000000 │50萬元  │
│    │      │        │分行            │          │        │
├──┼───┼────┼────────┼─────┼────┤
│5   │子○○│89.10.15│寶島商業銀行前金│CA0000000 │50萬元  │
│    │      │        │分行            │          │        │
├──┼───┼────┼────────┼─────┼────┤
│6   │子○○│89.11.15│寶島商業銀行前金│CA0000000 │100萬元 │
│    │      │        │分行            │          │        │
└──┴───┴────┴────────┴─────┴────┘
